最　高　行　政　法　院　判　決
　　　　　　　　　　　　　94年度判字第00355號
上　訴　人　康城工程顧問股份有限公司
代　表　人　馮鑑昌
訴訟代理人　甲○○律師
被 上訴 人　臺北市稅捐稽徵處
代　表　人　乙○○
上列當事人間因印花稅事件，上訴人不服中華民國92年11月26日
臺北高等行政法院91年度訴字第322號判決，提起上訴。本院判
決如下：
　　主  文
上訴駁回。
上訴審訴訟費用由上訴人負擔。
　　理  由
一、上訴人於民國（下同）80年5月22日至84年11月1日間，書立
    鰲鼓工業區開發計晝環境影響評估計畫委託服務合約書等契
    據233份，金額計新臺幣（下同）720,740,318元，涉嫌未依
    規定貼用印花稅票，案經法務部調查局北部地區機動工作組
    （下稱調查局北機組）查獲，函移被上訴人審理結果，核定
    上訴人應貼印花稅票720,671元，已貼印花稅票2,767元（稅
    率千分之一），其中1,100元註銷不合規定及904元未經註銷
    ，貼用不足印花稅票稅額5,461元及不貼印花稅票稅額712,6
    79元（註銷不合規定部分，因符合「稅務違章案件減免處罰
    標準」規定，免予處罰），除由被上訴人所屬大安分處發單
    補徵所漏印花稅額718,140元外，並按上訴人未經註銷印花
    稅票稅額、貼用不足印花稅票稅額及不貼印花稅票稅額等違
    規行為各處以5倍、5倍及7倍之罰鍰計4,500元、27,300元及
    4,988,700元（均計至百元為止），合計應處罰鍰5,020,500
    元。上訴人不服，申經復查結果，經被上訴人以85年8月6日
    85北市稽法（乙）字第71105號復查決定：「原核定補徵印
    花稅本於職權更正為新台幣（以下同）444,407元，裁處罰
    鍰併予更正為3,089,800元。」。上訴人仍不服，提起訴願
    遭駁回，遂提起行政訴訟，經原審法院判決將訴願決定及原
    處分關於補徵印花稅額超過新臺幣444,181元及罰鍰金額超
    過新臺幣3,085,500元部分均撤銷，其餘之訴駁回。上訴人
    仍不服提起上訴請求將原判決不利上訴人部分廢棄。
二、上訴人於原審起訴主張：壹、上訴人與訴外人東佳工程股份
    公司簽訂之「台南科技工業區綱要計畫案」委託合約書，且
    已依法貼銷印花，此經上訴人於申請復查時提出該合約正本
    在卷可稽，上訴人確無漏貼印花稅。至卷內調查局北機組所
    扣押者，其上雖印有正本，惟該份合約乃簽約時多印備用之
    合約，留存公司內，做為公司內部參考之用，正本既已貼用
    印花稅，則副本自毋庸再納印花稅。況對於合約是否正本，
    尚有可詢及東佳公司，被上訴人未為此項調查，而逕認上訴
    人所提出之說明不合理，謂上訴人未提出合理之說明及舉證
    證明，被上訴人未盡調查之能事。上訴人於復查申請書中已
    陳明原處分書附件漏貼印花稅統計表第1頁第11項之合約，
    其實際書立交付使用之日期為80年4月10日，於本件被上訴
    人接受調查局北機組函送審理時已逾5年期間。臺北市政府
    雖提出以該合約上簽署日期之最後日期即80年5月22日為核
    課期間之起算日，上訴人亦已陳明，本件事實上是交付在前
    簽署在後，是以上訴人請求調查該契約之實際訂約日及被上
    訴人審理本件之日期時是否已逾法定徵收期間。(二)關於本件
    系爭之233件合約，上訴人認為並非全屬承攬契約，對此上
    訴人造有「康城工程顧問公司計畫合約書於台北市稅捐處明
    細」，茲以此明細上之編號順序，來分指本件之契約。1.不
    屬於承攬契約者：在本件爭訟應否課徵印花稅之訴訟標的中
    ，共有56件上訴人認為並不屬於承攬性質契約之契約，而各
    依其類型，尚可為如下分類：（一）契約標的為提供技術諮
    詢服務性質者：在此類型中，契約之標的物乃是技術提供或
    諮詢服務，並非以完成工作物為其內容，因此係以知識、技
    術之給付為其內容，性質分類上是一種僱傭契約，不屬於承
    攬契約，屬於此類型者共有9件如下：編號1、編號2、編號
    10、編號29、編號30、編號39、編號90、編號207、編號165
    。（二）契約標的為執行計畫者：此類型中契約所約定者，
    為一方為他方按已擬定之計畫執行，即以一方為他方處理事
    務為其約定內容，雙方並非以約定以完成「工作物」為其內
    容，是以不屬承攬性質，而應屬委任關係甚明。雖然在此類
    型契約的「計畫」之中，仍然訂有需要完成之工作物，惟執
    行者在本契約之地位，係代替委任者來發包予其他人承攬，
    是以委任人與受任人間，並不是承攬關係。再者，在此類型
    之契約中，付款方式中雖有以提出「期中報告」、「期末報
    告」．．．等報告為其分期付款之條件者，惟此等「報告」
    為受任人對委任人之報告義務所為之報告，並不是以此報告
    作為雙方間契約之標的，是以不能認為提出報告係為所完成
    之工作物。是以因此類型計有35件如下：編號13、編號28、
    編號31、編號32、編號34、編號62、編號100、編號108、編
    號109、編號111、編號112、編號114、編號117、編號119、
    編號125、編號126、編號127、編號138、編號149、編號151
    、編號152、編號158、編號164、編號182、編號191、編號
    194、編號195、編號197、編號203、編號204 、編號206、
    編號216、編號224、編號232。（三）契約內容為約定技師
    簽證費用者：此部分係委請專業技師簽證之費用，委任人與
    專業技師間並非承攬關係甚明，此類型者計有2件如下：編
    號89、編號156。（四）契約內容為雙方分工事項者：此類
    契約為雙方共同承辦執行另一計劃，而雙方間再另就屬於內
    部分工之權利義務加以明訂，並不是就雙方間誰對誰承攬工
    作而訂定契約，是以並非承攬契約甚明，此類型計有4件如
    下：１、編號107、編號161、編號183、編號209。（5）契
    約內容為顧問契約及對外分工事項者，此類型主要為第三人
    就某項康城公司出面簽約之契約，擔任康城公司之技術顧問
    ，提供諮詢事項，並且對於雙方對外分工界定，此部分均應
    屬僱傭關係，此類型共有6件如下：１、編號110、113、115
    、編號118、編號150、編號154，是均為委任契約，不屬承
    攬性質。貳、屬於中間性質或性質不明者：此類之中，無法
    由契約表面明顯判斷是否具有承攬性質，暫將其歸類為性質
    不明者。此類契約共有7件如下：編號40、編號70、編號71
    、編號101、102、103、104。參、屬於承攬契約者：上訴人
    對於下列161件所示契約，以及雖然不在下列之中、亦不在
    以上一、二項中之9件其他契約（因在被上訴人所保管之合
    約卷內無法找到契約之原件），不爭執其為具有承攬性質，
    應核徵印花稅，此計有編號3、4、5、6、7、8、9、11、14
    、15、16、17、18、19、20、21、22、23、24、25、26、2
    7、33、35、36、37、38、41、42、43、44、45、46、47、4
    8、49、50、51、54、55、56、57、58、59、60、61、63、
    64、65、66、67、68、69、72、73、74、75、76、77、79、
    80、81、82、83、84、85、87、88、91、92、93、94、95、
    96、97、98、99、105、106、116、120、121、122、123 、
    124、128、129、130、131、132、133、134、135、136、13
    9、140、141、142、143、144、145、146、147、148、153
    、155、157、159、160、163、166、167、168、169、170、
    171、172、173、174、175、176、177、178、179、180、18
    1、184、185、186、187、188、189、190、192、193、194
    、195、196、198、199、200、202、205、208、211、212、
    213、214、215、217、218、219、220、221、222、223、22
    5、227、228、230、231。肆、又被上訴人主張前揭契約具
    有承攬性質，無非均以財政部65年5月24日台財稅第33435號
    函釋，為其主要依據。按上揭函釋，乃針對「建築師」之自
    由職業者解釋，與本件上訴人公司係「工程顧問」業者已有
    不同；此外，「規劃」、「設計」、「現場監造」具有承攬
    性質，係指以建築師之身份而從事與建築工作物有關之行為
    而言，並非所有人只要與規劃、設計、監造有關均係承攬契
    約，亦非只要契約中出現有規劃、設計或監造等字眼即係承
    攬契約；此應仔細分辨其中區別，不應將財政部上揭函釋擴
    大、而斷章取義的解釋。以合約附件載明工作內容及執行方
    法「專案顧問群工作分配」之工作項目中，工作之規段、設
    計與執行皆以工研院為主辦單位，因此其工作係針對有關顧
    問事項之規劃、設計及執行方法委由工研院辦理，不能以此
    種規劃、設計與建築師對於建築物之規劃、設計相提並論而
    認此即係承攬契約，其理甚明。其次，被上訴人一直以上訴
    人公司之合約中，有需要提出報告、經審認核可後，始得收
    取款項，作為承攬契約「完成工作，始得請求報酬」之特徵
    。然而，委任依民法第540條之規定，是以提出「報告」並
    非提出「工作物」，兩者不能混為一談。再者，委任本來就
    有「有償委任」，本件上訴人公司之合約，係以契約約定報
    酬之給付時期及方式，即契約將委任之事項分期，每一階段
    完成之後，上訴人公司即有提出報告之義務，在委任人認為
    係明確之後，即給付該期款項，因此完成一定事項之後，給
    付報酬，亦非承攬契約之特徵。因此被上訴人以「完成工作
    ，始得請求報酬」作為承攬契約之特徵，顯然有所誤解。另
    被上訴人主張有關經費報銷部分之約定，與承攬契約毫無差
    異，而與委任不同。再者，委任並非一定要由委任人預付費
    用，而是經受任人請求時方有此義務。至於此點中，被上訴
    人直接以「報告」做為承攬契約之標的，而忽略了此類契約
    ，重點是上訴人受委任執行計劃，「報告」只是委任契約中
    的附隨義務，其偏頗之處甚為顯然。被上訴人主張，此種分
    工契約，係上訴人公司承做業主之規劃案後，再行「發包」
    ，此固非全然無見，惟所「發包」的事項，是技術諮詢的服
    務工作，並非完成一定工作物，而且契約上寫明是「服務費
    」，其非承攬報酬甚明。綜上，上訴人仍然認為前所列之契
    約，或為委任契約、或為僱佣契約或其他無名契約，惟並非
    承攬契約甚明。為此，請求撤銷原處分及訴願決定。
三、被上訴人在原審答辯則以：一、被上訴人查核調查局北機組
    所扣押之上開合約，係屬合約書之正本，並有蓋「正本」字
    樣之合約書影本附卷可稽，上訴人主張其屬副本性質，顯與
    事實不符，又上訴人對其所指為副本之合約書為何蓋有「正
    本」字樣，未提出合理之說明及舉證證明，尚難僅憑事後另
    提出其所稱之合約書正本，即得認定調查局北機組所扣押之
    上開合約非屬正本。次查系爭漏貼印花稅統計表第1頁第11
    項之合約，其第20項有關生效日期之記載，仍是以當事人在
    合約上簽章而使之生效，又雙方當事人之簽署日期分別為80
    年5月21日及80年5月22日，在當事人未簽署前，該合約如何
    交付或使用，是以本案仍應以最後簽署之80年5月22日為核
    課期間之起算日，其距原處分書所載之日期（85年4月22日
    ），並未逾5年核課期間。是上訴人主張，應無足採。二、
    惟查，系爭漏貼印花統計表第9頁第10項（高縣岡山工業區
    ）印花稅票未經註銷部分金額計904元，依據財政部91年6月
    20日台財稅第0000000000號修正之「稅務違章案件減免處罰
    標準」規定，應改處2倍罰鍰計1,800（原處5倍罰鍰計4,500
    元），是本件罰鍰金額應更正為3,087,100元【（3,089,800
    ─4,500）+1,800；計至百元為止】。三、又上訴人主張合
    約編號1等9件合約書其契約標的為提供技術諮詢服務性質者
    非屬承攬性質契約乙節，經查上訴人提供之合約書明細表編
    號29號「事業機構廢棄物管理計畫委託合約」第6條明定：
    「（一）乙方應按本合約所附『研究計畫書』所列工作預定
    進度辦理各項工作。」，其合約附件「研究計畫書」第三章
    工作內容及執行方法載明，其工作要項依時程與進度可區分
    為：事業廢棄物清理計畫書之書面審核、事業機構清理計畫
    複審─現場勘查、審核結果彙整及品保＼品控作業。其中「
    事業廢棄物清理計畫書」之書面審核執行方法載明，主要目
    的係查驗提報資料之完整性與合理性，並完成「事業機構評
    估報告」之內容，以提報環保單位進一步的列管作業。「事
    業機構提送清理計畫書複審─現場勘查」執行方法載明：「
    ４、勘查人員到事業機構內實地勘查五、勘查後與事業機構
    人員的檢討。．．．二、追蹤查核第一、第二年列管事業機
    構之改善進度400家次．．．選定應予優先追蹤查核改善進
    度之機構，進行資料審查及現場勘查，同時將其改善進度資
    料建檔。」。第四章「專案顧問群工作分配」之工作項目中
    ，其工作之規劃、設計與執行皆以「財團法人工業技術研究
    院」為主辦單位。是參照財政部65年5月24日台財稅第33435
    號函釋規定：「．．．說明：二、查建築師為自由職業之一
    ，如對其顧客僅處於顧問地位，運用其學識與經驗，貢獻意
    見者固具有委任性質，但其主要工作中之規劃、設計及現場
    監造而言，則仍具有承攬性質。」是類此合約書自屬具承攬
    性質無誤。次查其付款方式明定，工研院於提交第二期期中
    報告所需之報告，並經審查合格後，始得收取第二期款項，
    再度彰顯承攬契約要求「完成工作，始得請求報酬」之特徵
    。三、上訴人主張合約編號13等35件合約書其標的為執行計
    畫者，並非約定完成工作物，應屬委任關係，報告係受任人
    對委任人之報告義務所為報告，非以此報告作為契約之標的
    ，非屬承攬性質契約云云，經查上訴人提供之合約書明細表
    編號34號「環境影響評估個案之追蹤考核與查驗」專案研究
    計畫契約書第4條付款方式明定：「．．．乙方提交期中研
    究報告經甲方認可繼續辦理後撥付60%，本計畫執行完成後
    ，乙方提交正式報告經甲方認可結案後撥付20%．．．」，
    第5條經費報銷明定：「甲方撥付經費時，乙方須開立發票
    交予甲方，發票上註明計畫名稱及期款名稱。乙方執行本計
    動支經費取得之支出憑證，做為乙方記帳憑證，不另交甲方
    。．．．」，此項約定，與承攬契約特有之「完成工作，始
    有報酬」，毫無差異，而與民法第545條委任契約強調之「
    委任人因受任人之請求，應預付處理委任事務之必要費用」
    ，及第546條「受任人因處理委任事務，支出必要費用，或
    負擔必要債務，或因非可歸責於自己之事由受有損害時，委
    任人應附加利息償還，或代為清償，或賠償損害」，並不相
    同。次查印花稅法第5條第4款規定：「印花稅以左列憑證為
    課徵範圍．．．承攬契據：指一方為他方完成一定工作之契
    據；如承包各種工程契約、承印印刷品契約及代理加工契據
    等屬之。」，本條款所謂之「承攬契據」，係指承攬合約書
    或承攬契約書而言，條文對於承攬契約明定：「指一方為他
    方完成一定工作」，並以「承包各種工程契約」、「承印印
    刷品契約」及「代理加工契據」為例，由是可知，本條款所
    謂之「承攬」，係指承攬契約言。亦即為民法第490條第1項
    所稱「一方為他方完成一定之工作，他方俟工作完成，給付
    報酬」之承攬契約。則其合約附件計畫書所載：「甲、綜合
    資料．．．計畫摘要：本計畫之目的在於追蹤、考核及查驗
    目前國內重大開發計畫執行環境管理及減輕措施之實際情形
    。乙、計畫內容．．．（五）預定進度．．．十四˙定稿報
    告（第八月計畫完成）」。及前述之付款方式，本件合約書
    顯係以報告作為契約標的無誤，亦再度彰顯承攬契約要求之
    「完成工作，始得請求報酬」之特徵。四、上訴人主張合約
    編號107等4件合約書其契約內容為雙方分工事項，係就內部
    分工之權利義務加以明定，非就雙方間誰對誰承攬工作而有
    訂定契約，非屬承攬契約乙節，經查上訴人提供之合約書明
    細表編號209號「『醫療事業廢棄物焚化爐功能評估及事業
    廢棄物管理訓練』專案研究計畫契約書」第2條計畫內容明
    定：「乙方工作分配負責部分如本計畫之合約附件中所載。
    」第5條付款辦法明定：「．．．（二）第2期：乙方完成負
    責工作內所有工作項目經甲方核可同意，且經業主審查核可
    ，並於甲方收到業主款項後，撥付總經費之百分之80尾款．
    ．．」第6條乙方之義務明定：「．．．（二）乙方應於84
    年6月5日前，就所負責工作執行之內容提出期末工作報告．
    ．．」已具承攬契約要求之「完成工作，始得請求報酬」之
    特徵，自屬承攬性質之契據無誤。雖上訴人主張係內部分工
    之契約，惟上訴人並未提供與本件合約乙方「財團法人台灣
    產業服務基金會」共同承攬行政院環保護署「醫療事業廢棄
    物焚化爐功能評估及事業廢棄物管理訓練」之共同承攬合約
    書以實其說，實難憑採。五、上訴人主張合約編號110等6件
    合約書係顧問契約及對外分工事項，上訴人僅提供諮詢事項
    ，係雙方對外分工界定，應屬僱傭關係，非屬承攬契約乙節
    ，經查上訴人提供之合約書明細表編號113號「嘉義市八掌
    溪水污染防治規劃研究計畫契約書」，該合約書已載明本計
    畫係屬嘉義市環境保護局委由上訴人辦理「嘉義市水污染防
    治實施方案規劃」之一部，且該合約第4條付款辦法規定：
    「甲方應於乙方完成各期工作並經業主審查通過後，於收到
    業主撥付各該期服務費後給付乙方服務費用。．．．第二期
    款：乙方應於提交期中報告，經業主及甲方核可繼續辦理後
    ，撥付服務費用總額百分之20．．．第三期款：本計畫執行
    完成後，乙方依據業主及甲方審查意見做必要之修正，於經
    業主及甲方核可後，撥付服務費用總額百分之60．．．」。
    本件合約書顯係上訴人自嘉義市環境保護局承做「嘉義市水
    污染防治實施方案規劃」後再行發包，並非僅係單純委託「
    美商旭環股份有限公司台灣分公司」為技術顧問，是參照上
    開財政部65年5月24日台財稅第33435號函釋規定及前述之付
    款方式，再度彰顯承攬契約要求之「完成工作，始得請求報
    酬」之特徵。六、上訴人主張合約編號40等7件合約書無法
    從契約表面明顯判斷是否具有承攬性質乙節，茲分述如下：
    （一）上訴人提供之合約書明細表編號40號「申請有害事業
    廢棄物代處理機構設置及操作許可計畫合約書」，經查合約
    第5條付款辦法規定：「．．．第二期款：設置許可申請經
    審核通過後一個月內，由甲方付給乙方新台幣300,000元整。
    （三）第三期款、操作許可申請經審核通過後一個月內，由
    甲方給付乙方新台幣400,000元整。」第6條計畫之執行：「
    （一）乙方應按本合約所附『工作計畫書』所列工作辦理各
    項工作。」，與承攬契約特有之「完成工作，始有報酬」，
    毫無差異，而與民法第545條、第546條之委任契約，並不相
    同。（二）上訴人提供之合約書明細表編號70號「申請廢棄
    物處理廠操作許可工作計畫合約書」，經查合約第5條付款
    辦法規定：「．．．（二）第二期款：試運轉計畫書經審核
    通過後一個月內，由甲方給付乙方總經費之20%．．．（三
    ）第三期款：完成操作許可工作計畫書並送審後一個月內，
    由甲方給付乙方總經費之30%．．．（四）第四期款：操作
    許可申請經審核通過後一個月內，由甲方給付乙方總經費
    30%．．．」第6條計畫之執行：「（一）乙方應按本合約所
    附『工作計畫書』所列工作辦理各項工作。」與承攬契約特
    有之「完成工作，始有報酬」，毫無差異，而與民法第545
    條、第546條之委任契約，並不相同。（三）上訴人提供之
    合約書明細表編號71號「申請廢棄物處理廠設置及操作許可
    工作計畫合約書」，經查合約第5條付款辦法規定：「．．
    ．（二）第二期款：完成設置許可經審核通過後一個月內，
    由甲方給付乙方總經費之20%．．．（三）第三期款：完成
    試運轉計畫書經審核通過後一個月內，由甲方給付乙方總經
    費之30%．．．（四）第四期款：操作許可申請經審核通過
    後一個月內，由甲方給付乙方總經費30%．．．」第6條計畫
    之執行：「（一）乙方應按本合約所附『工作計畫書』所列
    工作辦理各項工作。」與承攬契約特有之「完成工作，始有
    報酬」，毫無差異，而與民法第545條、第546條之委任契約
    ，並不相同。（四）上訴人提供之合約書明細表編號101 號
    「『區域性垃圾規範初步規劃及垃圾收費成效評估』問卷調
    查及問卷回收委託簡約」、102號「『區域性垃圾規範初步
    規劃及垃圾收費成效評估』問卷調查及問卷回收委託簡約」
    、103號「『區域性垃圾規範初步規劃及垃圾收費成效評估
    』問卷調查及問卷回收委託簡約」、104號「『區域性垃圾
    規範初步規劃及垃圾收費成效評估』問卷調查及問卷回收委
    託簡約」，經查該等合約之付款辦法規定：「２．乙方完成
    工作提出成果報告經甲方認可後，由甲方於30日內撥付計畫
    經費百分之60給乙方．．．」及其他事項規定：「３．乙方
    為辦理此項工作所需之設備、人力、交通差旅費及其人員之
    工作安全等，均由乙方自理。」與承攬契約特有之「完成工
    作，始有報酬」，毫無差異，非為上訴人所述屬勞務契約性
    質。七、本次上訴人主張合約編號1等61份合約書經查皆屬
    具承攬性質，自應按印花稅法第5條第4款及第7條第3款規定
    ，貼用印花稅票。八、上訴人主張合約編號89號等2件合約
    書其內容為約定技師簽證費用，非屬承攬關係乙節，經查上
    訴人提供之合約書明細表編號89號「第二高速公路台中環線
    隔音牆設計─環境工程專業技師簽認委託簡約」及156號「
    北二高施工階段環境監測計畫後續作業─環境工程專業技師
    簽認委託簡約」合約書，其契約內容為約定技師簽證之費用
    ，非屬承攬契據範疇；且系爭二份合約書亦非屬印花稅法第
    5條第1至3款、第5款所規定之課徵範圍，是應免予課徵印花
    稅。則系爭89號「第2高速公路台中環線隔音牆設計─環境
    工程專業技師簽認委託簡約」及156號「北二高施工階段環
    境監測計畫後續作業─環境工程專業技師簽認委託簡約」合
    約書漏貼用印花稅之金額分別計150元及76元，應自原核定
    稅額中扣除。從而，被上訴人原核定補徵印花稅額應更正為
    444,181元，罰鍰金額併予更正為3,085,500元（未經註銷稅
    票904元部分，處2倍罰鍰；貼用不足稅票12,734元部分，處
    5倍罰鍰；漏貼印花稅票431,447元部分；處7倍罰鍰；均計
    至百元為止）。
四、原審審酌全辯論意旨及調查證據之結果，以：本件上訴人於
    80 年5月22日至84年11月1日間，書立鰲鼓工業區開發計晝
    環境影響評估計畫委託服務合約書等契據233份，金額計720
    ,740,318元，涉嫌未依規定貼用印花稅票，案經調查局北機
    組查獲，函移被上訴人審理結果，核定上訴人應貼印花稅票
    720,671元，已貼印花稅票2,767元（稅率千分之一），其中
    1,100元註銷不合規定及904元未經註銷，貼用不足印花稅票
    稅額5,461元及不貼印花稅票稅額712,679元（註銷不合規定
    部分，因符合「稅務違章案件減免處罰標準」規定，免予處
    罰），除由被上訴人所屬大安分處發單補徵所漏印花稅額71
    8,140元外，並按上訴人未經註銷印花稅票稅額、貼用不足
    印花稅票稅額及不貼印花稅票稅額等違規行為各處以5倍、
    5倍及7倍之罰鍰計4,500元、27,300元及4,988,700元（均計
    至百元為止），合計應處罰鍰5,020,500元。上訴人不服，
    申經復查結果，經被上訴人以85年8月6日85北市稽法（乙）
    字第71105號復查決定：「原核定補徵印花稅本於職權更正
    為新台幣（以下同）444,407元，裁處罰鍰併予更正為3,089
    ,800元。」，上訴人不服，主張如事實欄所載。本件所需審
    究者為上訴人仍有爭執部分，是否為承攬契約？經查：（一
    ）關於上訴人主張是否逾越核課期間一節：上訴人雖主張正
    本留存於其公司之內且已依法貼銷印花，調查局北機組所扣
    押者係內部參考之用，性質上是做為副本之用，漏貼印花稅
    統計表第1頁第11項之合約，於接受調查局北機組函送審理
    時已逾5年期間，本件事實上是交付在前簽署在後云云。然
    查１、被上訴人查核調查局北機組所扣押之上開合約，係屬
    合約書之正本，並有蓋「正本」字樣之合約書影本附卷可稽
    ，上訴人主張其屬副本性質，顯與事實不符，又上訴人對其
    所指為副本之合約書為何蓋有「正本」字樣，未提出合理之
    說明及舉證證明，尚難僅憑事後另提出其所稱之合約書正本
    ，即得認定調查局北機組所扣押之上開合約非屬正本。２、
    次查系爭漏貼印花稅統計表第1頁第11項之合約，其第20項
    有關生效日期之記載，仍是以當事人在合約上簽章而使之生
    效，又雙方當事人之簽署日期分別為80年5月21日及80年5月
    22日，在當事人未簽署前，該合約如何交付或使用，是以本
    案仍應以最後簽署之80年5月22日為核課期間之起算日，其
    距原處分書所載之日期（85年4月22日），並未逾5年核課期
    間。是上訴人主張，為無可採。（二）關於上訴人爭執非承
    攬性質之契約部分：按「稱僱傭者，謂當事人約定，一方於
    一定或不定之期限內為他方服勞務，他方給付報酬之契約。
    」、「稱承攬者，謂當事人約定，一方為他方完成一定之工
    作，他方俟工作完成，給付報酬之契約。」、「稱委任者，
    謂當事人約定，一方委託他方處理事務，他方允為處理之契
    約。」民法第482條、第490條第1項及第528條分別定有明文
    。就三者給付內容與目的之不同點在於僱傭為單純提供勞務
    ，勞務提供者完全依勞務受領者之指示，提供勞務，具有從
    屬性；委任則以處理事務為本旨，不以處理事務完成一定效
    果為必要；承攬則以完成符合定作人約定之一定工作內容為
    必要，承攬人對提供勞務之方式可自由決定，僅對其成果負
    責，是其具有獨立性，不具從屬之性質，合先敘明。１、就
    上訴人所稱契約編號1、2、10、29、30、39、90、165、207
    等9件契約標的為提供技術諮詢服務性質，在此類型中，契
    約之標的物乃是技術提供或諮詢服務，並非以完成工作物為
    其內容，因此係以知識、技術之給付為其內容，性質分類上
    是一種僱傭契約，不屬於承攬契約一節，經查，依上訴人提
    供之與工研院合約書明細表編號29號「事業機構廢棄物管理
    計畫委託合約」（上訴人同意其餘各號合約同）第3條「工
    作期間：自82年12月1日起8個月內完成所負責工作．．．」
    、第6條「（一）乙方（按為工研院）應按本合約所附『研
    究計畫書』所列工作預定進度辦理各項工作。」；其合約附
    件「研究計畫書」第三章工作內容及執行方法載明，其工作
    要項依時程與進度可區分為事業廢棄物清理計畫書之書面審
    核、事業機構清理計畫複審─現場勘查、審核結果彙整及品
    保＼品控作業。其中「事業廢棄物清理計畫書」之書面審核
    執行方法載明，主要目的係查驗提報資料之完整性與合理性
    ，並完成「事業機構評估報告」之內容，以提報環保單位進
    一步的列管作業。「事業機構提送清理計畫書複審─現場勘
    查」執行方法載明：「４、勘查人員到事業機構內實地勘查
    ５、勘查後與事業機構人員的檢討。．．．二、追蹤查核第
    一、第二年列管事業機構之改善進度400家次．．．選定應
    予優先追蹤查核改善進度之機構，進行資料審查及現場勘查
    ，同時將其改善進度資料建檔。」。第四章「專案顧問群工
    作分配」之工作項目中，其工作之規劃、設計與執行皆以「
    財團法人工業技術研究院」為主辦單位。準此，工研院對上
    訴人並非僅提供技術諮詢服務而已，尚需按合約所附『研究
    計畫書』所列工作預定進度辦理各項工作，且工研院於提交
    第二期期中報告所需之報告，並經審查合格後，始得收取第
    二期款項，此類合約書工研院等並非完全依照上訴人之指示
    提供勞務，並非僱傭關係，而屬具承攬性質，上訴人此部分
    之主張，為無可採。２、上訴人主張合約編號113等35件合
    約書其標的為執行計畫者，並非約定完成工作物，應屬委任
    關係，報告係受任人對委任人之報告義務所為報告，非以此
    報告作為契約之標的，非屬承攬性質契約部分，經查依上訴
    人提供之合約書明細表編號34號「環境影響評估個案之追蹤
    考核與查驗」專案研究計畫契約書（上訴人同意其餘各號合
    約同）計畫摘要所載「本計畫將針對15項已完成環境影響評
    估審查之開發計畫，進行追蹤、考核及查驗工作。此外，並
    研擬環境影響評估、考核、查驗作業．．．」，第5頁並載
    明對15項個案之追蹤考核與查驗工作之進行方式，例如Ｇ項
    「15項個案監測紀錄、抗告紀錄及改善紀錄之查核、對於環
    境管理組織所記載之監測紀錄、抗告紀錄及改善紀錄，查驗
    其監測紀錄之真確性及是否符合環境法規要求。並詳閱各個
    抗告紀錄及相對應之改善紀錄，茲以評定並判別改善方法之
    適宜性，．．．」、Ｈ項「15項個案民眾參與之查核：針對
    每個個案，查驗民眾參與環境影響評估之程度．．．」，足
    見上訴人均有一定之工作有待完成，再依第4條付款方式明
    定：「．．．乙方提交期中研究報告『經甲方認可繼續辦理
    』後撥付60%，本計畫執行完成後，乙方提交正式報告經甲
    方認可結案後撥付20%．．．」，即為「完成一定工作取得
    報酬」之約定，上訴人主張此類為執行計畫之處理事務，屬
    於委任契約，亦無可採。３、上訴人主張編號85,156為約定
    技師簽證費用部分，業經被上訴人為認諾，並變更原處分為
    補稅444,181元，罰鍰金額為3,085,500元，有被上訴人92年
    10月31日補充答辯狀可稽，原處分超過部分，上訴人之訴為
    有理由，應將該部分原處分及訴願決定均撤銷。４、上訴人
    主張合約編號107等4件合約書其契約內容為雙方分工事項，
    係就內部分工之權利義務加以明定，非就雙方間誰對誰承攬
    工作而有訂定契約，非屬承攬契約部分，經查雖上訴人主張
    係內部分工之契約，惟上訴人並未提供與本件合約乙方「財
    團法人台灣產業服務基金會」共同承攬行政院環保護署「醫
    療事業廢棄物焚化爐功能評估及事業廢棄物管理訓練」之共
    同承攬合約書以實其說；且依上訴人提供之代表性合約書編
    號209號「『醫療事業廢棄物焚化爐功能評估及事業廢棄物
    管理訓練』專案研究計畫工作計畫書合約附件所載工作範圍
    「（一）現有醫療事業廢棄物焚化爐基本功能資料建檔。（
    二）已試燒合格醫療事業廢棄物焚化爐功能評估及操作管理
    規範研擬。（三）有害事業廢棄物格式化試燒計畫書增修訂
    。（四）有害事業廢棄物焚化處理試澆結果之審核書表製作
    之研擬。（五）有害事業廢棄物產量及遴合焚化處理之種類
    ，數量調查推估。（六）製程有害事業廢棄物之產源、產生
    量及製造調查統計。（七）製程有害事業廢棄物管制稽查手
    冊擬訂。（八）北、中、南區適合焚化處理之有害導業廢棄
    物事業機構之管理訓練。（九）配合認定標準之修訂製修訂
    事案廢棄物清理計畫書。（十）事業廢棄物清理電腦管制系
    統之建立。」，契約第2條計畫內容「乙方工作分配負責部
    分如本計畫之合約附件中所載。」第5條付款辦法「．．．
    （二）第二期：乙方完成負責工作內所有工作項目經甲方核
    可同意，且經業主審查核可，並於甲方收到業主款項後，撥
    付總經費之百分之80尾款．．．」，已具承攬契約之「完成
    一定工作，始得請求報酬」之特徵，自屬次承攬性質之契據
    ，上訴人主張為雙方分工事項之約定，為無可採。５、上訴
    人主張合約編號110等6件合約書係顧問契約及對外分工事項
    ，第3人僅擔任上訴人之技術顧問，提供諮詢事項，並且對
    於雙方對外分工界定，應屬委任關係，非屬承攬契約部分，
    經查依上訴人所提供之具代表性之合約書明細表編號113號
    「嘉義市八掌溪水污染防治規劃研究」契約附件工作計畫書
    所載，其工作內容包括「水質現況調查及污染源分析、污水
    量及污染量推估、水污染整治綱要方案、污水下水道系統初
    步規劃、監測計畫、稽查計畫等；合約第4條付款辦法規定
    ：「甲方應於乙方完成各期工作並經業主審查通過後，於收
    到業主撥付各該期服務費後給付乙方服務費用。．．．第二
    期款：乙方應於提交期中報告，經業主及甲方核可繼續辦理
    後，撥付服務費用總額百分之20．．．第三期款：本計畫執
    行完成後，乙方依據業主及甲方審查意見做必要之修正，於
    經業主及甲方核可後，撥付服務費用總額百分之60．．．」
    。足認本件合約書亦係上訴人自嘉義市環境保護局承做「嘉
    義市水污染防治實施方案規劃」後，再行與美商旭環股份有
    限公司台灣分公司就其中部分項目為次承攬契約。上訴人主
    張為委任契約為無可採。６、關於上訴人主張合約編號40等
    7 件合約書無法從契約表面明顯判斷是否具有承攬性質部分
    ：上訴人提供之合約書明細表編號40號「申請有害事業廢
    棄物代處理機構設置及操作許可計畫合約書」，經查其工作
    計畫書記載（一）申請設置許可階段，包括環境背景資料蒐
    集、設置許可申請資料撰寫：申請基本資料彙整及處理設備
    、工具規劃說明書、工程計畫說明書、環境說明書；（二）
    申請操作許可階段，包括（一）基本資料調查蒐集及整理（
    二）操作許可申請資料撰寫：環境管理及建廠期間定期監測
    及試運轉之報告等，應由上訴人完成之工作，其合約第5條
    付款辦法亦規定「．．．第二期款：設置許可申請經審核通
    過後1個月內，由甲方付給乙方新台幣300,000元整。（三）
    第三期款、操作許可申請經審核通過後1個月內，由甲方給
    付乙方新台幣400,000元整。」第6條計畫之執行：「（一）
    乙方應按本合約所附『工作計畫書』所列工作辦理各項工作
    。」，與承攬契約特有之「完成工作，始有報酬」，並無差
    異，而與民法第545條、第546條之委任契約，並不相同。
    上訴人提供之合約書明細表編號70號「申請廢棄物處理廠操
    作許可工作計畫合約書」，經查其工作計畫書訂明工作項目
    包括（一）基本資料調查蒐集及整理。（二）操作許可申請
    資料撰寫，上訴人應負責資料調查、蒐集、監測、分析、設
    備安裝及試測試等工作，且依合約第5條付款辦法規定：
    「．．．（二）第二期款：試運轉計畫書經審核通過後1個
    月內，由甲方給付乙方總經費之20%．．．（三）第3期款：
    完成操作許可工作計畫書並送審後1個月內，由甲方給付乙
    方總經費之30%．．．（四）第四期款：操作許可申請經審
    核通過後一個月內，由甲方給付乙方總經費30%．．．」第6
    條計畫之執行：「（一）乙方應按本合約所附『工作計畫書
    』所列工作辦理各項工作。」與承攬契約特有之「完成工作
    ，始有報酬」，並無差異，而與民法第545條、第546條之委
    任契約，並不相同。上訴人提供之合約書明細表編號71號
    「申請廢棄物處理廠設置及操作許可工作計畫合約書」，經
    查其工作計畫書記載（一）申請設置許可階段，包括環境背
    景資料蒐集、設置許可申請資料撰寫：申請基本資料彙整及
    處理設備、工具規劃說明書、工程計畫說明書、環境說明書
    ；（二）申請操作許可階段，包括（一）基本資料調查蒐集
    及整理（二）操作許可申請資料撰寫：環境管理及建廠期間
    定期監測及試運轉之報告等，應由上訴人完成之工作，其合
    約第5條付款辦法規定「．．．（二）第二期款：完成設置
    許可經審核通過後1個月內，由甲方給付乙方總經費之20%．
    ．．（三）第三期款：完成試運轉計畫書經審核通過後1個
    月內，由甲方給付乙方總經費之30%．．．（四）第四期款
    ：操作許可申請經審核通過後一個月內，由甲方給付乙方總
    經費30%．．．」第6條計畫之執行：「（一）乙方應按本合
    約所附『工作計畫書』所列工作辦理各項工作。」與承攬契
    約需達一定目的始有報酬之特性相符，而與民法第545條、
    第546條之單純處理事務之委任契約，尚不相同。上訴人
    提供之合約書明細表編號101號「『區域性垃圾規範初步規
    劃及垃圾收費成效評估』問卷調查及問卷回收委託簡約」、
    102號「『區域性垃圾規範初步規劃及垃圾收費成效評估』
    問卷調查及問卷回收委託簡約」、103號「『區域性垃圾規
    範初步規劃及垃圾收費成效評估』問卷調查及問卷回收委託
    簡約」、104號「『區域性垃圾規範初步規劃及垃圾收費成
    效評估』問卷調查及問卷回收委託簡約」，經查該等合約之
    付款辦法規定「２．乙方完成工作提出成果報告經甲方認可
    後，由甲方於30日內撥付計畫經費百分之60給乙方．．．」
    ；特定事項「乙方之工作內容為輔導各清理執行機關填寫問
    卷及負責協助甲方問卷回收；乙方並對執行機關轄區內之堆
    置場進行場區現況拍照工作，每場至少拍照4張」；其他事
    項規定「３．乙方為辦理此項工作所需之設備、人力、交通
    差旅費及其人員之工作安全等，均由乙方自理。」是以並非
    僅單純問卷調查事務書信之處理，上訴人仍有定量赴各機關
    執行並完成一定工作之約定，且委任與承攬均為勞務契約，
    並非勞務契約均為委任契約，上訴人主張為委任契約，為無
    可採。據上論結，本件上訴人之訴為部分有理由，部分無理
    由，核無違誤。
五、本院經查：(一)上訴意旨略以：原判決對系爭契約之性質認定
    為「承攬契約」，無非以斷章取義之方式來認定契約性質，
    其殊嫌速斷簡略，例如：甲、原判決以「．．．１．．．此
    類合約書工研院等並非完全依照上訴人之指示提供勞務，並
    非僱傭關係，而屬具承攬性質．．．」，惟查，並非完全依
    照上訴人指示提供勞務，固非完全為僱傭性質，惟是否即可
    逕行反面推斷屬承攬性質？顯然不是。因此原判決對此何以
    具有承攬性質，完全不附任何理由說明，其有判決不備理由
    之違背法令，實甚明顯。乙、原判決以「．．．２．．．即
    為「完成一定工作取得報酬」之約定，上訴人主張此類為執
    行計畫之處理事務，屬於委任契約，亦無可採．．．４．．
    ．已具承攬契約之﹃完成一定工作，始得請求報酬﹄之特徵
    ，自屬次承攬性質之契據，上訴人主張為雙方分工事項之約
    定，為無可採．．．５．．．足認本件合約書亦屬上訴人自
    嘉義市環境保護局承做『嘉義市水污染防治實施方案規劃』
    後，再付與美商旭環股份有限公司台灣分公司就其中部分項
    目為次承攬契約，上訴人主張為委任契約為無可採．．．６
    ．．．與承攬契約持有之「完成工作，始有報酬「並無差異
    ，而與民法第545條、第546條之委任契約，並不相同．．．
    與承攬契約需達一定目的始有報酬之特性相符．．．」，惟
    查，完成工作取得報酬，並非獨承攬契約之特徵，於委任關
    係時，亦得以約定方式約定報酬取得時期得在完成委任事務
    後，是以原判決在前段關於契約性質的判別，以「稱僱傭者
    ．．．稱承攬者．．．稱委任者．．．就三者『給付內容與
    目的』之不同點在於僱傭為單純提供勞務，勞務提供者完全
    依勞務受領者之指示，提供勞務，具有從屬性；委任則以處
    理事務為本旨，不以處理事務完成一定效果為必要；承攬則
    以完成符合定作人約定之一定工作內容為必要，承攬人對提
    供勞務之方式可自由決定，僅對其成果負責，是其具有獨立
    性，不具從屬之性質」，惟做個別案例分析性質時，卻又以
    完成一定工作取得報酬」之約定不屬於委任契約而屬於承攬
    契約，顯然前後理由不相合致，卻又無法讓人瞭解此不合致
    之理由間有何關連性存在，顯然有判決理由不相合致之違背
    法令。原判決認事用法，顯然違背法令之處彰彰甚明，實難
    令人以甘服。(二)按印花稅法第5條第4款規定：「印花稅以左
    列憑證為課徵範圍：4、承攬契據：指一方為他方完成一定
    工作之契據，如承包各種工程契約、承印印刷品契約及代理
    加工契據等屬之。」同法第7條第3款規定：「印花稅稅率或
    稅額如左：3、承攬契據：每件按金額千分之一，由立約或
    立據人貼印花稅票。」同法第8條第1項規定：「應納印花稅
    之憑證，於書立後交付或使用時，應貼足印花稅票．．．」
    同法第10條規定：「貼用印花稅票，應由納稅義務人於每枚
    稅票與原件紙面騎縫處，加蓋圖章註銷之，個人得以簽名或
    劃押代替圖章。但稅票連綴，無從貼近原件紙面騎縫者，得
    以稅票之連綴處為騎縫註銷之。」同法第22條規定：「違反
    本法之憑證，任何人得向主管徵收機關舉發之。」同法第23
    條第1項規定：「違反第8條第1項或第12條至第20條之規定
    ，不貼印花稅票或貼用不足稅額者，除補貼印花稅票外，按
    漏貼稅額處5倍至15倍罰鍰。」同法第24條第1項規定：「違
    反第10條之規定者，按情節輕重，照未經註銷或註銷不合規
    定之印花稅票數額，處5倍至10倍罰鍰。」又稅捐稽徵法第
    21條第1項第2款規定：「稅捐之核課期間，依左列規定：２
    、依法應由納稅義務人實貼之印花稅，．．．其核課期間為
    5年。」同法第22條第3款規定：「前條第1項核課期間之起
    算，依左列規定：．．．３、印花稅自依法應貼用印花稅票
    日起算。」(三)原判決就僱傭、委任及承攬三者間之差別已
    明甚詳，財團法人工業技術研究院等需按合約所附研究計畫
    書所列工作預定進度辦理各項工作，且財團法人工業技術研
    究院於提交第2期期中報告所需之報告，並經審查合格後，
    始得收取第二期款項，並非完全依照上訴人之指示僅提供勞
    務項目，尚足以證明本件系爭契約書屬具承攬性質，非僱傭
    關係甚明，原判決認定係承攬性質，依前揭規定應貼用印花
    稅票，並無判決不備理由或理由相互矛盾之情事。(四)原判決
    就上訴人在原審所主張各點何以不採，已詳加論述，認事用
    法均妥適，上訴意旨仍執前詞指摘原判決違誤，求予廢棄，
    經核為無理由，上訴應予駁回。
六、據上論結，本件上訴為無理由，爰依行政訴訟法第255條第1
    項、第98條第3項前段，判決如主文。
中    華    民    國    94    年    3    月    17     日
                  第四庭審判長法  官　徐　樹　海
                              法  官　高　啟　燦
                              法  官　吳　錦　龍
                              法  官　黃　合　文
                              法  官　林　茂　權
以  上  正  本  證  明  與  原  本  無  異
中    華    民    國    94    年    3    月    18     日
　　　　　　　　　　　　　　　書記官　蘇　金　全
